臺灣高等法院民事裁定
                                    108年度家抗字第122號
抗  告  人  吳美儀  



            吳俊鋒  

相  對  人  吳文郎  
            吳美嫻  
            吳美琴  
            吳美玲  
上列當事人間分割遺產等事件，抗告人對於中華民國108 年9 月
12日臺灣桃園地方法院108 年度重家繼訴字第22號裁定各自提起
抗告，本院裁定如下：
    主  文
抗告均駁回。
抗告費用由抗告人負擔。 
    理  由
一、按應為抗告而誤為異議者，視為已提起抗告。關於停止訴訟
    程序之裁定（應包括法院所為駁回聲請之裁定），得為抗告
    ，民事訴訟法第495 條、第187 條分別定有明文。次按訴訟
    中有犯罪嫌疑牽涉其裁判者，法院得在刑事訴訟終結前，以
    裁定停止訴訟程序，民事訴訟法第183 條固定有明文，惟所
    謂訴訟中有犯罪嫌疑牽涉其裁判者，係指在民事訴訟繫屬中
    ，當事人或第三人涉有犯罪嫌疑，足以影響民事訴訟之裁判
    ，非俟刑事訴訟解決，民事法院即無從或難於判斷者而言，
    例如當事人或第三人於民事訴訟繫屬中涉有偽造文書、證人
    偽證、鑑定人為不實之鑑定等罪嫌，始足當之（最高法院79
    年台抗字第218 號判例意旨參照）。再按民事訴訟法第182
    條第1 項規定，訴訟全部或一部之裁判，以他訴訟之法律關
    係是否成立為據者，法院得在他訴訟終結前以裁定停止訴訟
    程序。所稱訴訟全部或一部之裁判，以他訴訟之法律關係是
    否成立為據者，係指他訴訟之法律關係是否成立，為本件訴
    訟之先決問題而言。倘他訴訟係屬犯罪是否構成之刑事案件
    ，即無上開法條規定之適用（最高法院99年台抗字第414 號
    裁定意旨參照）。
二、本件抗告人吳美儀、吳俊鋒（下各稱其名，合稱抗告人）雖
    各自提出異議及抗告，然異議及抗告意旨（吳美儀誤為異議
    ，應視為提起抗告）均略以：吳美儀於原法院對吳俊鋒及相
    對人吳文郎、吳美嫻、吳美琴、吳美玲（下各稱其名）提起
    分割遺產等訴訟（下稱系爭分割遺產訴訟），因吳文郎涉嫌
    侵占被繼承人吳黃秀英生前財產，吳美儀、吳俊鋒已對吳文
    郎提起刑事告訴，則吳文郎是否侵占吳黃秀英生前財產，影
    響遺產範圍，且為本件先決問題，有依民事訴訟法第182 條
    、第183 條規定，停止訟程序必要，原法院認無停止訴訟必
    要，顯非適法，爰提起抗告，聲明廢棄原裁定，准予停止本
    件訴訟程序等語。
三、經查：抗告人固於民國108 年9 月3 日向臺灣桃園地方檢察
    署對吳文郎提出偽造文書等刑事告訴（見原法院卷第203 頁
    、第217 頁），惟抗告人所指吳文郎犯罪行為發生時點，係
    在吳美儀提起本件訴訟即108 年2 月1 日（見原法院卷第3
    頁）前，並非訴訟中涉有犯罪嫌疑；且民事法院獨立審判，
    不受刑事判決認定事實之拘束，亦無刑事訴訟終結前停止訴
    訟之必要，故抗告人依民事訴訟法第183 條規定，聲請於該
    刑事事件程序終結前停止本件訴訟程序，自難准許。又吳文
    郎所涉既屬犯罪是否構成之刑事案件，即無民事訴訟法第18
    2 條所定訴訟全部或一部之裁判，以他訴訟之法律關係是否
    成立為據，法院得裁定停止訴訟程序之情形。從而，原法院
    於108 年9 月12日言詞辯論期日當庭駁回抗告人之聲請，並
    於同年10月7 日所為補充裁定，於法並無違誤。抗告意旨指
    摘原裁定不當，聲明廢棄，非有理由，應予駁回。
四、據上論結，本件抗告為無理由，爰裁定如主文。
中　　華　　民　　國  　108 　　年　　12　　月 　24 　日
                    家事法庭    
                        審判長法  官 林玉珮
                              法  官 徐淑芬
                              法  官 朱美璘
正本係照原本作成。
本裁定除以適用法規顯有錯誤為理由外，不得再抗告。如提起再
抗告，應於收受送達後10日內委任律師為代理人向本院提出再抗
告狀。並繳納再抗告費新臺幣１千元。
中　　華　　民　　國　　108 　年　　12　　月　　24　　日
　　　　　　　　　　　　    　書記官 蔡宜蓁